【裁判字號】    89,易,866
【裁判日期】    890829
【裁判案由】    竊盜
【裁判全文】
臺灣板橋地方法院刑事判決                          八十九年度易字第八六六號
    公  訴  人  臺灣板橋地方法院檢察署檢察官
    被      告  丙○○
    被      告  乙○○
右列被告因竊盜案件，經檢察官提起公訴（八十八年度偵字第二四六八七號），本院
判決如左：
    主  文
丙○○、乙○○共同夜間侵入住宅攜帶兇器竊盜未遂，丙○○處有期徒刑伍月；乙○○處有期徒刑肆月，緩刑參年。扣案扳手貳支、鉗子壹支均沒收。
    事  實
一、丙○○曾於民國八十八年間因恐嚇案件，經本院判處有期徒刑三月，緩刑二年，
    甫於八十八年十月十八日判決確定，在緩刑期內仍不知悔改，復與乙○○基於意
    圖為自己不法所有之犯意聯絡，於民國八十八年十一月八日五時許之夜間，攜帶
    丙○○所有，客觀上足以對他人生命、身體產生危害之扳手二支、鉗子一支，共
    同自未關閉之車庫門侵入台北縣五股鄉○○路○段二巷一之八號住宅之地下室內
    （侵入住宅部分未據告訴），由丙○○持上開工具著手竊取盧李玉環所有、平日
    由丁○○所騎乘使用、車牌號碼為ＯＹＰ─三三六號機車之大燈及儀表板，由乙○○在一旁把風，惟於丙○○著手將該機車之大燈、儀表板拆卸下來後，尚未攜
    離該地下室時，即為民眾發現報警而查獲，並扣得扳手二支、鉗子乙支。
二、案經台北縣警察局蘆洲分局報告臺灣板橋地方法院檢察署檢察官偵查起訴。
    理  由
一、訊之被告丙○○、乙○○二人固均承認於右揭時地攜帶被告丙○○所有之前開工
    具，由被告丙○○動手拆卸機車之大燈及儀表板而為警查獲之事實，惟矢口否認
    有何竊盜犯行，辯以係被告丙○○先前即與「阿風」約好互換車頭，「阿風」並
    告知其機車停放於上開地下室，要被告丙○○自己去拆，二人乃持工具於上開時
    地欲拆卸「阿風」之機車車頭，於抵達該地下室後，丙○○誤認為前開機車即係
    「阿風」所有者而為拆卸，至乙○○則在一旁與丙○○聊天云云。經查：
  (一)被告二人在右揭時地，為民眾發現其等持上開工具拆卸平日由丁○○所騎乘使用
    、車牌號碼為ＯＹＰ─三三六號機車之大燈及儀表板，而報警查獲之事實，業據
    被害人丁○○與證人即據報前往現場處理之警員甲○○分別於警訊及本院審理中
    證述明確，是堪信被告二人前開自白與事實相符。
  (二)被告二人雖否認有竊盜犯行，並以前開情詞置辯，惟：
    1.被告丙○○於警訊、偵查及本院最初兩次訊問時，均無法說明該名綽號「阿風
      」男子之姓名與年籍，惟機車具有相當之財產價值，依被告所言，「阿風」既
      能允許被告自行動手拆卸其所有之機車零件，依一般社會常情自必與被告丙○○相熟識，交情非淺，被告丙○○焉有不知其姓名之理？又被告丙○○陳稱於
      案發前一日即八十八年十一月七日即與綽號為「阿風」之姓名年籍不詳男子約
      好互換機車車頭，以試試可否使用，「阿風」告知其機車停放於上開地下室，
      伊二人方持工具於上開時間至前揭地下室，欲拆卸「阿風」之機車車頭，惟被
      查獲當日並未打電話再與「阿風」確認，且只知該機車外型，而不知其車號，
      於抵達該地下室後，發現有二部機車極為類似，經丙○○誤認為上開機車係「
      阿風」所有而動手拆卸云云（參偵查卷第二十三、二十四頁，及本院八十九年
      三月二十九日訊問筆錄），然查果真有換車頭之約定，按理被告丙○○自必於
      拆卸前，先與「阿風」確認拆卸之詳細時間及其機車車號，以免拆卸錯誤，豈
      有拆卸當日不先聯絡，且在不知「阿風」機車車號，復在現場有二部機車極為
      類似之情況下，不先與「阿峰」確認後再行拆卸之可能？且本件案發係於凌晨
      五時許，被告二人僅為試試被告丙○○與「阿風」車頭是否可以互換之非急迫
      目的，於此常人多仍在睡眠之時間而自行動手為互換車頭之舉動，顯與常理不
      符。又被告丙○○先在偵查中陳稱係撥打00000000之電話與「阿風」
      聯絡（參偵查卷第三十二頁），然該電話實係空號，有臺灣板橋地方法院檢察
      署洽辦公務電話紀錄表附卷可參；嗣被告乙○○、丙○○在本院審理中則又分
      別先後供稱「阿風」之行動電話號碼為0000000000號（參本院八十
      九年三月二十九日、同年七月十二日訊問筆錄），惟該號行動電話實屬被告丙○○所有，此有遠傳電信股份有限公司查覆傅真函在卷可稽，足見被告二人所
      言並非實在，是以「阿風」是否真有其人？是否為被告等圖冀卸責而為杜撰，
      已足令人生疑。尤有進者，被告丙○○於八十九年七月十二日本院第三次訊問
      時，突自行偕同證人黃正宗到庭，指黃正宗即為「阿風」，經本院實施隔離訊
      問，證人黃正宗初雖尚供陳確有於案發前同意被告自行去拆卸機車車頭云云，
      然旋即向本院坦認其並沒有叫被告去拆其機車車頭，是因被告丙○○之請託，
      不忍其被關而到院作偽證等情，並明確否認持用0000000000號之行
      動電話（參八十九年七月十二日訊問筆錄）。是以被告丙○○原即無法說明「
      阿風」之姓名，嗣又在本院審理時教唆證人黃正宗為偽證，冒稱其即為與之約
      好換車頭之「阿風」，可見事實上並無「阿風」其人，尤足證明被告所辯係經
      「阿風」同意方拆卸上開機車之大燈、儀表板云云，顯係事後編排之詞，並非
      實在。
    2.而被告乙○○雖辯稱只是在旁邊與被告丙○○聊天，並無為其把風情事云云，
      惟其自承當日係由被告丙○○以機車載至現場，再由被告丙○○著手拆卸竊取
      上開機車零件，伊則在一旁等情，已如前述，依常理已足令人懷疑其為共犯；
      又經本院於八十九年六月十四日就被告就二人當日凌晨見面前往現場之情形實
      施隔離訊問，被告乙○○稱：「我是凌晨四時多到丙○○家中叫醒他，他那時
      還在睡覺，那天我們是在五股國中附近的美而美吃的三明治，吃完之後，他就
      跟我說他朋友有零件要跟他換‧‧‧當天凌晨我是直接去找丙○○，並沒有事
      先約好。」，被告丙○○則供稱：「我們是案發前一天打電話約好要一起吃早
      餐，約好在我們家附近那邊，我就自己到約好的地點去和乙○○碰面，我們見
      面後，我跟乙○○說我有朋友叫『阿峰』的要跟我換車頭，乙○○就陪我一起
      去換，我們並沒有去吃早餐，一直到案發都沒有吃。」（參本院八十九年六月
      十四日訊問筆錄），被告二人就當日凌晨見面有無事先聯絡？何處見面？有無
      吃早餐？等情，彼此所供相互矛盾，並不相符，更足令人生疑；況被告丙○○
      係擅自前往上開現場拆卸機車零件，並無與綽號「阿風」之人約好之情事，亦
      已如前述，從而被告丙○○如非事先即與被告乙○○共謀竊取該等零件，為免
      橫生枝節，其當應自行秘密為之，而無使不知情之被告乙○○在場並由自己著
      手行竊之可能。是以被告乙○○前述辯解顯非屬實，足認被告乙○○確與被告
      丙○○事先共謀，並推由被告丙○○動手拆卸，由被告乙○○在旁把風，而竊
      取上開機車零件。
  (三)此外，復有贓物認領保管單、車籍作業系統查詢報表，及扣案扳手二支、鉗子乙
    支足憑，本件事證明確，被告二人竊盜犯行均堪予認定。
二、按八十八年十一月八日臺北地區日出時刻為六時六分，此有交通部氣象局八十九
    年四月十五日中象參字第八九○一八三九號函附卷足參，是以被告等於同日凌晨
    五時許行竊，即係於日出前之夜間為之。又其等行竊所攜帶之扳手兩支、鉗子乙
    支均為金屬材質，質地堅硬，鉗子末端尖銳，此經本院於八十九年六月十四日訊
    問時當庭勘驗明確（八十九年六月十四日訊問筆錄），是如以之用以攻擊人體，
    顯足以造成傷害，是堪認該等工具客觀上可對人之生命、身體、安全構成威脅，
    具有危險性，屬刑法第三百二十一條第一項第三款所定之兇器。核被告二人所為
    ，均係犯刑法第三百二十一條第二項、第一項第一款、第三款之於夜間侵入住宅
    、攜帶凶器竊盜未遂罪嫌（起訴書漏植第三百二十一條第一項第三款，惟其起訴
    罪名已敘明包括攜帶兇器竊盜，應予補充）。渠等事先共謀，並分任動手拆卸及
    把風之行為，顯有犯意聯絡及行為之分擔，為共同正犯。被告二人已著手竊盜行
    為，於拆卸下上開機車之大燈及儀表板後，尚未攜出該處時即為查獲，是其竊盜
    行為尚屬未遂，應依刑法第二十六條之規定減輕其刑。爰審酌被告二人之素行、
    所為竊盜之手段、造成之危害、及被告丙○○在本案審理中尚教唆他人為有利於
    其之偽證，犯後態度不佳等一切情狀，分別量處如主文所示之刑，以示儆懲。又
    被告乙○○前未曾受有期徒刑以上刑之宣告，有臺灣高等法院檢察署刑案紀錄簡
    覆表附卷足按，其一時失慮，致罹刑章，經本次起訴審判後，當能知所警惕，信
    無再犯之虞，本院認前開對其所宣告之刑，以暫不執行為適當，爰併宣告緩刑參
    年，以勵自新。扣案之板手二支、鉗子乙支，係供被告二人犯罪所用之物，且屬
    被告丙○○所有，業經其自承在卷，應依刑法第三十八條第一項第二款之規定併
    為沒收之宣告。
據上論斷，應依刑事訴訟法第二百九十九條第一項前段、刑法第二十八條、第三百二
十一條第二項、第一項第一款、第二款、第二十六條、第七十四條第一款、第三十八
條第一項第二款，判決如主文。
本案經檢察官黃明絹到庭執行職務。
中      華      民      國      八十九      年    八    月    二十九    日
                                  臺灣板橋地方法院刑事第二庭
                                      審判長法  官  梁  宏  哲
                                            法  官  黃  惠  瑛
                                            法  官  楊  博  欽
右正本證明與原本無異。
如不服本判決，應於判決送達後十日內，向本院提出上訴狀。
                                            書記官  韓  毓  寧
中      華      民      國      八十九      年    八    月    二十九    日
附錄本案論罪科刑法條全文：
中華民國刑法第三百二十一條
犯竊盜罪而有左列情形之一者，處六月以上五年以下有期徒刑：
一  於夜間侵入住宅或有人居住之建築物、船艦，或隱匿其內而犯之者。
二  毀越門扇、牆垣或其他安全設備而犯之者。
三  攜帶兇器而犯之者。
四  結夥三人以上而犯之者。
五  乘火災、水災或其他災害之際而犯之者。
六  在車站或埠頭而犯之者。
前項之未遂罰之。


司法院資訊處製作；財團法人民間司法改革基金會備份。
